【裁判字號】    98,簡上,111
【裁判日期】    980730
【裁判案由】    誣告
【裁判全文】
台灣基隆地方法院刑事判決             98年度簡上字第111號
公  訴  人  台灣基隆地方法院檢察署檢察官
上  訴  人
即  被  告  甲○○
上列上訴人即被告因誣告案件，不服本院98年度基簡字第540 號
中華民國98年5 月12日所為之第一審判決（原起訴案號：98年度
偵字第1344號，本院98年度易字第235 號），提起上訴，本院管
轄第二審之合議庭認應適用通常程序審理，並自為第一審判決如
下：
    主  文
原判決撤銷。
本件免訴。
    理  由
一、公訴意旨
    原聲請簡易判決處刑要旨即公訴意旨略以：被告甲○○前因
    施用毒品案件，經台灣基隆地方法院以96年度訴字第218 號
    案件判處有期徒刑9 月，嗣經減刑為有期徒刑4 月15日，於
    民國97年1 月14日執行完畢。被告於96年3 月間，因與其弟
    賴皆榮經營麵包店，須購買貨車，而開立發票人甲○○，付
    款人基隆市第二信用合作社暖暖分社，票號自RS0000000 號
    至RS0000000 號，金額均為新台幣23,522元之支票共20紙，
    交予賴皆榮持向新光商業銀行龍山分行辦理貸款。97年12月
    間，被告明知該20紙支票均未失竊，竟將其本人支票帳戶內
    之存款提領一空，用以購買毒品施用後，意圖使他人受刑事
    處分，於97年12月4 日，至基隆市第二信用合作社暖暖分社
    ，辦理上開20紙支票之掛失止付手續，並填寫遺失票據申報
    書，謊稱上開支票於97年3 月間搬家時遺失，委請基隆市第
    二信用合作社暖暖分社核轉台灣票據交換所報請基隆市警察
    局協助偵查侵占遺失物罪，而以未指定犯人之方式，向該管
    公務員誣告他人涉犯侵占遺失物罪，嗣新光商業銀行龍山分
    行於98年2 月12日提示票號為RS0000000 號之支票，不獲兌
    現，為警循線查獲始悉上情，因認被告所為涉犯刑法第171
    條第1 項之未指定犯人誣告罪嫌云云。
二、法律見解
    按案件曾經判決確定者，應諭知免訴之判決，並不經言詞辯
    論為之，刑事訴訟法第302 條第1 款及第307 條分別定有明
    文。又訴訟上所謂一事不再理之原則，關於實質上一罪或裁
    判上一罪（如刑法修正前規定之連續犯、牽連犯），亦均有
    其適用，最高法院60年台非字第77號著有判例；申言之，不
    論實質上之一罪，或連續犯、牽連犯、想像競合犯等裁判上
    之一罪，其一部事實已經判決確定者，對於構成一罪之其他
    部分，均有其適用，此乃基於審判不可分之關係，在審理事
    實之法院，就全部犯罪事實，依同法第267 條之規定，本應
    予以審判，故其判決確定之效力，應及於全部之犯罪事實（
    最高法院85年台非字第348 號判決參照）。
三、本案情形
    經查：被告明知發票人甲○○（即被告本人）、付款人基隆
    市第二信用合作社暖暖分社、帳號00934-8 號、票號RS0000
    000 號、票載發票日97年12月12日、面額為23,522元之支票
    1 紙，係由其交付予胞弟賴皆榮持向新光商業銀行龍山分行
    辦理貸款，並無遺失情事，竟基於未指定犯人而向該管公務
    員誣告之犯意，於97年12月4 日某時，前往基隆市第二信用
    合作社暖暖分社謊稱發票人甲○○、付款人基隆市第二信用
    合作社暖暖分社、票號自RS0000000 號至RS0000000 號共20
    紙支票均遺失，而向該分社辦理前開共20紙支票掛失止付手
    續，並填寫遺失票據申報書1 紙，委請該分社核轉台灣票據
    交換所報請警局偵辦侵占遺失物罪。被告以此手法，未指定
    犯人而誣告他人犯侵占遺失物罪之犯行，業據檢察官以98年
    度偵字第286 號案件而提起公訴，並由本院於98年4 月30日
    ，以98年度易字第207 號案件而判處拘役30日，於同年6 月
    8 日確定乙節，有該案判決書及台灣高等法院被告前案紀錄
    表各1 份可憑，並經本院調閱96年度易字第207 號刑事卷宗
    核閱無訛。被告將其前於96年3 月間某日交付予案外人即其
    胞弟賴皆榮之上開發票人甲○○、付款人基隆市第二信用合
    作社暖暖分社、票號自RS0000000 至RS0000000 號之支票共
    20紙，於97年12月4 日辦理掛失止付，同時填具遺失票據申
    報書，未指定犯人而誣告他人涉犯侵占遺失物罪之罪行，與
    前開已經起訴之事實，係基於同一犯意所為之一行為，為事
    實上一罪之同一案件，該案既於98年6 月8 日即經判決有罪
    確定，其判決確定之效力自及於本案。揆諸前揭說明，本案
    即應適用通常程序審判並應諭知免訴之判決，始屬適法。
四、第一審判決
    按地方法院對被告為簡易判決處刑後，經提起上訴，而地方
    法院合議庭認應為免訴判決之諭知者，依刑事訴訴法第455
    條之1第3項準用第369條第2項之規定意旨，應由該地方法院
    合議庭撤銷簡易庭之判決，改依第一審通常程序審判，刑事
    訴訟法第449條第3項、第452 條分別定有明文。經查：本件
    原審未審酌同一犯罪事實業經本院判決確定在案，致未適用
    通常程序審理，為保障當事人之審級利益，本院合議庭依通
    常訴訟程序審判後，按法院辦理刑事訴訟簡易程序案件應注
    意事項第14點之規定，係撤銷原審判決，以第一審法院之地
    位，自為第一審通常程序之判決，並不經言詞辯論為之。
五、據上論斷
    應依刑事訴訟法第452 條、第455 條之1 第1 項、第3 項、
    第369 條第1 項前段、第364 條、第302 條第1 款、第307
    條，判決如主文。
中    華    民    國    98    年    7     月    30    日
                  刑事第二庭審判長法  官  陳  志  祥
                                  法  官  陳  伯  厚
                                  法  官  邰  婉  玲
以上正本證明與原本無異。
如不服本判決，應於收受送達後10日內，向本院提出上訴狀；其
未敘述上訴理由者，並應於提起上訴後10日內，向本院補提理由
狀，且須按他造當事人之人數附繕本，切勿逕送上級法院。
中    華    民    國    98    年    7     月    30    日
                                  書記官  王  月  娥
附件一：
臺灣基隆地方法院刑事簡易判決         98年度基簡字第540號
聲  請  人  臺灣基隆地方法院檢察署檢察官
被      告  甲○○  男  36歲（民國○○年○月○○日生）
                    身分證統一編號：Ｚ000000000號
                    住臺北縣瑞芳鎮○○路吉慶公園城1號2樓
                    （另案於臺灣基隆監獄執行中）
上列被告因誣告案件，經檢察官提起公訴（98年度偵字第1344號
），被告自白犯罪，本院認為宜由受命法官獨任逕以簡易判決處
刑，由本院合議庭裁定由受命法官獨任逕以簡易判決處刑，判決
如下：
    主      文
甲○○未指定犯人，而向該管公務員誣告犯罪，累犯，處有期徒
刑參月，如易科罰金，以新臺幣壹仟元折算壹日。
    事實及理由
一、程序事項：本件被告甲○○因誣告案件，經檢察官依通常程
    序起訴，而被告自白犯罪，本院認為宜由受命法官獨任逕以
    簡易判決處刑，由本院合議庭裁定由受命法官獨任逕以簡易
    判決處刑，合先敘明。
二、甲○○前因施用毒品案件，經本院於94年12月5日，以94年
    度訴字第728號判決，判處有期徒刑7月確定，於95年8月12
    日執行完畢。後又因施用毒品案件，經臺灣基隆地方法院以
    96年度訴字218號判處有期徒刑9月，嗣經減刑為有期徒刑4
    月15日，於民國97年1月14日執行完畢。詎甲○○明知其所
    簽發付款人為基隆第二信用合作社暖暖分社、支票號碼為
    RS0000000號至RS000 0000 號、票面金額均為新臺幣23,522
    元之支票共20紙，已交予其弟賴皆榮持向新光商業銀行龍山
    分行辦理貸款。後於97年12月間，明知上述20紙支票均未失
    竊，竟將支票帳戶內之存款提領一空，用以購買毒品施用後
    ，基於未指定犯人之誣告犯意，於97年12月4日至基隆第二
    信用合作社暖暖分社辦理上開20紙支票之掛失止付手續，並
    填寫遺失票據申請書，謊稱上開支票於97年3月在搬家時遺
    失，同時辦理止付，並委請基隆第二信用合作社暖暖分社核
    轉臺灣票據交換所報請基隆市警察局協助偵查侵占遺失物罪
    ，而以未指定犯人之方式，向該管公務員誣告犯罪，嗣新光
    銀行龍山分行逾98年2月12日提示票號為RS0000000號支票不
    獲兌現，始為警詢線查獲上情。
三、證據：
  1.被告甲○○於警詢、偵訊時之自白。
  2.證人賴皆榮於警詢、偵訊時之證述。
  3.臺灣新光商業銀行龍山分行掛失止付票據提示人資料查報表
    （票號：RS0000000號）、票據掛失止付通知書（票據號碼
    ：RS0000000號至RS0000000號）、票號RS0000000號支票影
    本1紙、臺灣票據交換所總所編號00000000號退票理由單（
    見偵查卷第11至15頁）。
四、核被告甲○○所為，係犯刑法第171條第1項之未指定犯人誣
    告罪。查被告有事實欄所載有期徒刑執行完畢情形，有臺灣
    高等法院被告全國前案紀錄表1份在卷可稽，其前受有期徒
    刑執行完畢，於5年以內故意再犯本件有期徒刑以上之罪，
    為累犯，應依刑法第47條第1項之規定，加重其刑。爰審酌
    被告為逃避發票人責任而為本案未指定犯人誣告之犯行，除
    造成執票人屆期提示遭退票受有未獲付款之損害，更使警察
    機關發動無益之調查，徒浪費國家司法資源，且使他人有受
    刑事處罰之虞，實值非難，暨被告犯罪後於偵查中雖一度飾
    詞狡辯，終於本院調查時坦承犯行，態度尚可等一切情狀，
    量處如主文所示之刑，並諭知易科罰金之折算標準，以資懲
    儆。
五、依刑事訴訟法第449條第2項、第454條第2項、第284條之1，
    刑法第171條第1項、第41條第1項前段、第47條第1項，刑法
    施行法第1條之1，逕以簡易判決處刑如主文。
如不服本判決，得自收受送達之日起10日內，向本院提起上訴。
中    華    民    國    98    年    5     月    12    日
                  基隆簡易庭  法  官  何怡穎
以上正本證明與原本無異。
如不服本判決，應於判決送達後10日內，向本院提出上訴書狀，
敘述上訴理由，上訴於本院合議庭，並按他造當事人之人數附具
繕本。
中    華    民    國    98    年    5     月    12    日
                              書記官  莊智凱
附件二：
臺灣基隆地方法院刑事判決               98年度易字第207號
公  訴  人  臺灣基隆地方法院檢察署檢察官
被      告  甲○○  男  36歲（民國○○年○月○○日生）
                    身分證統一編號：Ｚ000000000號
                    住臺北縣瑞芳鎮○○路吉慶公園城1號2樓
                    （現於台灣基隆監獄另案執行中）
上列被告因誣告案件，經檢察官提起公訴（98年度偵字第286號），
因被告於準備程序中為有罪之陳述，經裁定改以簡式審判程序審
理，本院判決如下：
    主  文
甲○○未指定犯人，而向該管公務員誣告犯罪，累犯，處拘役
拾日，如易科罰金，以新臺幣壹仟元折算壹日。
    事實及理由
一、本件犯罪事實、證據及應適用之法條，除下列應予補充外，
    其餘均引用檢察官起訴書之記載（如附件）：(1)犯罪事實第
    7行「新光銀行」等字後增列「龍山分行」，(2)犯罪事實欄
    倒數第5行「以遺失空白支票為由」等字補充為「以於97年3
    月間搬家時遺失為由」，(3)犯罪事實欄倒數第2行「遺失票
    據申報書」等字後增列「以書面向該管警察局誣告未指定犯
    人涉犯侵占遺失物（竊盜）罪」等字，(4)證據補充「被告於
    本院中之自白」等字。
二、刑之酌科：
    爰審酌被告明知其支票業已交與新光銀行作為支付汽車貸款
    分期付款之用，竟至銀行申報支票遺失而未指明犯人誣告，
    因而耗費國家司法資源，其所為甚不足取，暨其於本院中業
    已坦承犯行，尚有悔意，被告嗣後由其弟賴皆榮代為給付汽
    車貸款之分期款等一切情狀，量處如主文所示之刑，並均諭
    知易科罰金之折算標準，以示懲儆。
三、據上論斷，應依刑事訴訟法第273條之1第1項、第299條第1
    項前段、第310條之2、第454條，刑法第171條第1項、第47
    條第1項、第41條第1項前段，刑法施行法第1條之1，判決如
    主文。
本案經檢察官舒瑞金到庭執行職務。
中    華    民    國    98    年    4    月    30    日
                  刑事第一庭法    官  鄭培麗
以上正本證明與原本無異。
如不服本判決應於收受送達後10日內向本院提出上訴書狀，並應
敘述具體理由；其未敘述上訴理由者，應於上訴期間屆滿後20日
內向本院補提理由書（均須按他造當事人之人數附繕本）「切勿
逕送上級法院」。
中    華    民    國    98    年    4    月    30    日
                            書 記 官  湯惠芳
附件三：
臺灣基隆地方法院檢察署檢察官起訴書
                                       98年度偵字第286號
    被      告  甲○○  男  36歲（民國○○年○月○○日生）
                        住臺北縣瑞芳鎮○○路吉慶公園城1
                          號2樓
                        國民身分證統一編號：Ｚ000000000號
上列被告因誣告案件，已經偵查終結，認應該提起公訴，茲將犯
罪事實及證據並所犯法條分敘如下：
            犯罪事實
一、甲○○前因違反毒品危害防制條例罪，經臺灣基隆地方法院
    以96年度訴字第218號判處有期徒刑9月確定，嗣經同法院以
    96年度聲減字第918號裁定減刑後應執行有期徒刑4月15日，
    於民國97年1 月14日執行完畢。詎仍不知悔改，明知其於96
    年3 月間，將所有之發票人為甲○○、付款人為基隆市第二
    信用合作社、帳號00934-8號、票號0000000號、票載發票日
    97年12月12日、面額新臺幣23,522元之支票1 紙交與新光銀
    行，作為支付汽車貸款分期付款之用，並未遺失或遭竊；惟
    甲○○竟於97年12月4 日，以遺失空白支票為由，向址設基
    隆市○○區○○街87號基隆市第二信用合作社暖暖分社，謊
    報遺失票號0000000至0000000號支票，辦理掛失止付手續，
    並同時填具致警察局之遺失票據申報書。嗣因新光銀行提示
    而遭退票，始查知上情。
二、案經基隆市警察局第三分局報告偵辦。
            證據並所犯法條
一、證據清單及待證事實
 ┌──┬───────────┬───────────────────┐
 │編號│   證 據 名 稱        │        待    證    事    實          │
 ├──┼───────────┼───────────────────┤
 │    │證人賴皆榮即被告甲○○│證明被告至基隆市第二信用合作社，係申報│
 │  一│之胞弟於偵查中之證述  │票據遺失，並非僅係變更印鑑之事實。    │
 ├──┼───────────┼───────────────────┤
 │    │基隆市第二信用合作社98│證明被告於97年12月4 日，前往基隆市第二│
 │  二│年3月20日基二信社總字 │信用合作社暖暖分社，向主辦員表示：「我│
 │    │第0746號函1紙         │辦理空白票據掛失及結清」等語之事實。  │
 ├──┼───────────┼───────────────────┤
 │    │遺失票據申報書、票據掛│證明被告涉嫌誣告犯行之事實。          │
 │  三│失止付通知書、被告所簽│                                      │
 │    │發之上開支票正反面影本│                                      │
 │    │、台灣票據交換所總所退│                                      │
 │    │票理由單影本各1份     │                                      │
 └──┴───────────┴───────────────────┘
二、核被告所為，係犯刑法第171條第1項之罪嫌。又被告曾受有
    期徒刑執行完畢，有本署刑案資料查註紀錄表在卷可稽，其
    於5 年內故意再犯本件有期徒刑以上之罪，為累犯，請依刑
    法第47條第1項規定加重其刑。
三、依刑事訴訟法第251條第1項提起公訴。
  此  致
臺灣基隆地方法院
中    華    民    國    98    年    3    月    31    日
                              檢  察  官  龔書安
本件正本證明與原本無異
中    華    民    國    98    年    4    月     7    日
                              書  記  官  陳慧儷
附錄本案所犯法條：
中華民國刑法第171條
未指定犯人，而向該管公務員誣告犯罪者，處1年以下有期徒刑
、拘役或3 百元以下罰金。
未指定犯人，而偽造、變造犯罪證據，或使用偽造、變造之犯罪
證據，致開始刑事訴訟程序者，亦同。


司法院資訊處製作；財團法人民間司法改革基金會備份。
